最高法院刑事判決　　　　　　　　　　111年度台上字第1409號
上　訴　人　張建豪




上列上訴人因違反毒品危害防制條例案件，不服臺灣高等法院臺
南分院中華民國110 年11月18日第二審判決（110 年度上訴字第
984 號，起訴案號：臺灣嘉義地方檢察署109 年度偵字第6335、
6649號），提起上訴，本院判決如下：
    主  文
原判決關於其附表一編號6 部分撤銷，發回臺灣高等法院臺南分
院。
其他上訴駁回。
    理  由
壹、撤銷（即原判決附表〈下稱附表〉一編號6 ）部分：
一、本件原審審理結果，認定上訴人張建豪有如附表一編號6 所
    示販賣第一級毒品海洛因予吳俊瑋之犯行明確，因而維持第
    一審論處上訴人犯販賣第一級毒品罪刑併諭知沒收之判決，
    駁回其在第二審之上訴。固非無見。
二、惟查：毒品交易之買賣雙方，雖非屬共犯證人類型，但買方
    為獲邀減刑寬典，不免有作利己損人之不實供述之虞，其陳
    述證言在本質上存有較大虛偽性之危險，為擔保其真實性，
    本乎刑事訴訟法第156 條第2 項規定之相同法理，自仍應認
    為有以補強證據佐證之必要性，藉以限制其證據上之價值。
    此補強證據之目的，既在於排除此類型供述虛偽之可能性，
    故而補強證據是否已達補強犯罪重要部分之認定，自應以補
    強證據與待證事實之關連性如何（有無、強弱），以及補強
    證據是否足以平衡或去除具體個案中對向性正犯之供述可能
    具有之虛偽性為綜合判斷。倘以販毒間對話之通訊監察譯文
    作為購毒者所指證販賣毒品犯罪事實之補強證據，必須其等
    之對話內容，依社會通念或綜合其他關連性證據，已足資辨
    別明白其所交易毒品資訊，始足當之。
三、原判決認定上訴人有附表一編號6 所示販賣價值新臺幣（下
    同）3,000 元之海洛因予吳俊瑋之犯行，依其理由之記載，
    係以證人吳俊瑋於警詢、偵查中之證詞，及吳俊瑋與上訴人
    間於民國109 年2 月17日下午3 時8 分許之通訊監察譯文為
    其主要論據。惟上訴人始終否認有此部分販賣海洛因之犯行
    ，且細繹原判決所採憑該部分通訊監察譯文內容，縱屬實情
    ，似僅止於證明雙方有於所載時間通話相約見面，尚無從由
    該次通話中俾以確認其2 人當日有談論價格及交付某物品等
    憑以辨別明白其等有交易毒品資訊之事實，究竟有何補強證
    據足資證明吳俊瑋所述可採，原判決未遑根究明白，遽為上
    開有罪之認定，自有調查職責未盡之違法。況原判決就上訴
    人被訴如附表二編號1 所示（109年2月25日）販賣第二級毒
    品甲基安非他命罪嫌部分，亦認依吳俊瑋於警詢所述其只有
    購買，沒有施用，並將購買之毒品甲基安非他命丟掉了等語
    ，以證人耗費時間、金錢而與上訴人約定見面並購買毒品，
    卻僅購買而不施用，並將該毒品丟棄，因認吳俊瑋所述與常
    情不符，是否實在，實值可疑（見原判決第27頁），而為上
    訴人上開被訴販賣第二級毒品部分無罪之諭知。然吳俊瑋於
    偵訊中仍證稱：「我從來沒有施用過毒品，因為我有在捐血
    ，我（109年2月17日）買的毒品後來拿去丟了」等語（見第
    6335號偵查卷第138、139頁），則原判決顯以證人吳俊瑋就
    指證向上訴人購得毒品去向之同一證據，分別執為不利上訴
    人（有罪）或有利上訴人（無罪）認定之評價，亦有理由矛
    盾之違誤。
四、上訴意旨指摘原判決關於附表一編號6 部分不當，為有理由
    ，而上述違背法令，影響於事實之確定，本院無可據以為裁
    判，應認該部分有撤銷發回更審之原因。
貳、駁回（即附表一編號1至5）部分：
一、按刑事訴訟法第377 條規定，上訴於第三審法院，非以判決
    違背法令為理由，不得為之。是提起第三審上訴，應以原判
    決違背法令為理由，係屬法定要件。如果上訴理由書狀並未
    依據卷內訴訟資料，具體指摘原判決不適用何種法則或如何
    適用不當，或所指摘原判決違法情事，顯與法律規定得為第
    三審上訴理由之違法情形，不相適合時，均應認其上訴為違
    背法律上之程式，予以駁回。
二、本件原審審理結果，認定上訴人有附表一編號1 至5 所載之
    販賣第一級毒品海洛因各犯行明確，因而維持第一審經新舊
    法比較，論處犯販賣第一級毒品5 罪刑（俱處有期徒刑）及
    諭知沒收之判決，駁回其此部分在第二審之上訴。已載敘其
    調查取捨證據之結果及憑以認定各該犯罪事實之心證理由，
    就上訴人否認此部分犯行之供詞及所辯各語認非可採，亦已
    依據卷內資料詳加指駁，有卷存資料可資覆按。
三、上訴意旨略以：
  ㈠其與證人陳建榮於109 年1 月24日並未見面，有陳建榮於第
    一審之證述，及上訴人與陳建榮該日之通訊監察譯文可證。
    原判決徒以同年月26日之通訊監察譯文提及「我們『那天』
    去的那家7-11」，推論109 年1 月24日其與陳建榮有見面，
    但並無證據證明「那天」係指24日雙方確實進行海洛因之買
    賣，判決違法。
  ㈡其固於109 年1 月26日、同年3 月5 日、14日及28日有與陳
    建榮見面，但係帶陳建榮向黃保豐接洽購毒事宜，其並未介
    入。原判決以黃保豐有違常理之證述，且未審酌黃保豐與上
    訴人間有利害衝突，採信黃保豐及陳建榮不利上訴人之證述
    ，作為判決上訴人有罪之基礎，有違無罪推定原則。
  ㈢卷附109 年1 月24日、同年月26日、同年3 月5 日、14日、
    28日之通訊監察譯文內容，均未出現明確毒品交易之暗語，
    即使有提及「軟、硬、便當、用好看一點」等詞，原判決並
    未說明確係雙方毒品買賣之密語，徒以證人陳建榮先後矛盾
    且無補強證據之證述，作為判決有罪之唯一依據，有理由不
    備之違法。.
四、犯罪事實之認定、證據之取捨及證明力之判斷，俱屬事實審
    法院之職權，此項職權之行使，倘不違背客觀存在之經驗法
    則或論理法則，即不違法，觀諸刑事訴訟法第155 條第1 項
    規定甚明，自無許當事人任憑主觀妄指為違法，而資為合法
    之第三審上訴理由。原判決認定上訴人有附表一編號1 至 5
    所載販毒犯行，係綜合上訴人之部分供述，證人即購毒者陳
    建榮、高立守及在場者黃齡慧之證言，佐以相關通訊監察譯
    文，暨所列其餘證據資料及案內其他證據調查之結果而為論
    斷，已敘明本於採證認事或職權推理作用，如何得以認定上
    訴人確有前揭販賣毒品各犯行之心證理由，對於摒棄上訴人
    否認此部分犯罪所持之辯詞，亦依調查所得，敘明：㈠陳建
    榮於警詢、偵查中及第一審證稱於109年1月24日21時許有與
    上訴人嘉義縣六腳鄉蒜頭村之統一超商見面、交易海洛因等
    語，有卷附109年1月24日、26日之上訴人與陳建榮之通訊監
    察譯文可佐，堪以採信；足認上訴人有如附表一編號1 所示
    販賣海洛因部分之犯意與犯行。㈡陳建榮於偵查中及第一審
    證述於109年1月26日、同年3月5日、28日有與上訴人在嘉義
    縣六腳鄉蒜頭村之統一超商前交易海洛因，109年3 月14 日
    高立守透過其在同上超商前向上訴人購買1包海洛因1,000元
    等語，有證人高立守、黃齡慧之證述，及109年1 月26 日、
    同年3月5日、14日及28日上訴人與陳建榮之通訊監察譯文可
    佐，且上開對話內容中提及之「便當」，衡諸一般便當之價
    格不可能高達1,000 元，應指海洛因，亦堪認上訴人有如附
    表一編號2至5所載販賣海洛因部分之犯意與犯行。㈢上訴人
    雖稱係帶陳建榮等人至黃保豐處，由黃保豐販賣海洛因與陳
    建榮等人，然陳建榮等人僅與上訴人聯絡、交付價金予上訴
    人，並由上訴人交付海洛因給陳建榮等人，並未由他人介入
    ，其行為仍具有以擴張毒品交易而維繫其自己直接為毒品交
    易管道之特徵，屬於毒品危害防制條例所規定之販賣行為等
    旨綦詳。凡此，核屬原審採證認事職權之適法行使，所為各
    論斷說明，衡諸經驗及論理等證據法則俱無違背，亦非僅以
    陳建榮等人不利於上訴人之證言，為論罪之唯一論據，且綜
    合調查所得之各直接、間接證據而為合理論斷，無上訴人所
    指欠缺補強證據之違法可言。又原判決既已說明採信陳建榮
    於第一審稱其於109年1月24日有與上訴人見面之證言，參酌
    卷內其他證據之佐證不虛之理由，縱未同時說明與判決本旨
    不生影響之其他相異供述如何不可採，乃事實審法院本於判
    斷之職權，而為證據取捨之當然結果，無礙於上訴人前揭犯
    罪事實之認定。
五、上訴人猶執陳詞否認該部分犯罪，並謂原判決有理由欠備或
    違反證據法則等情，指摘原判決違法，無非係置原判決所為
    明白論斷於不顧，徒憑己見，重為事實之爭執，難認已符合
    首揭法定之上訴要件，應認其此部分之上訴為不合法律上之
    程式，應予駁回。
據上論結，應依刑事訴訟法第397 條、第401 條、第395 條前段
，判決如主文。
中    華    民    國   111    年    6     月    1     日
                  刑事第七庭審判長法  官  段  景  榕  
                                  法  官  沈  揚  仁  
                                  法  官  汪  梅  芬  
                                  法  官  宋  松  璟  
                                  法  官  楊  力  進  
本件正本證明與原本無異
                                  書記官
中    華    民    國   111    年    6     月    2     日